【裁判字號】    99,訴,497
【裁判日期】    990625
【裁判案由】    違反毒品危害防制條例
【裁判全文】
臺灣屏東地方法院刑事判決               99年度訴字第497號
公  訴  人  臺灣屏東地方法院檢察署檢察官
被      告  甲○○
上列被告因違反毒品危害防制條例案件，經檢察官提起公訴（99
年度毒偵字第555 號），被告於準備程序期日就被訴事實為有罪
之陳述，本院合議庭裁定由受命法官獨任進行簡式審判程序，判
決如下：
    主  文
甲○○施用第一級毒品，累犯，處有期徒刑拾月，扣案檢驗後淨
重零點零柒柒公克之第一級毒品海洛因壹包連同包裝袋沒收銷燬
之。
    事  實
一、甲○○前因犯施用毒品案件，經本院以93年度毒聲字第487
    號裁定送勒戒處所觀察、勒戒後，認無繼續施用毒品之傾向
    ，於民國93年8 月24日釋放出所執行完畢，並由臺灣屏東地
    方法院檢察署檢察官以93年度毒偵字第1473號為不起訴處分
    確定。其次因犯施用毒品案件，經本院以95年度訴字第222
    號判決判處有期徒刑10月確定；又因犯竊盜案件，經本院以
    95年度易字第332 號判決判處有期徒刑1 年4 月確定，上開
    有期徒刑嗣經本院以95年度聲字第1308號裁定應執行有期徒
    刑2 年，經減刑後於96年7 月16日執行完畢。
二、詎甲○○仍不知悔改，復基於施用第一級毒品海洛因之犯意
    ，於99年3 月1 日23時許，在其屏東縣萬丹鄉○○路31之3
    號之住處，以針筒注射之方式，施用第一級毒品海洛因1 次
    。嗣於99年3 月2 日10時許，在屏東縣萬丹鄉○○路458 號
    旁，因行跡可疑遭警盤查，並在有偵查犯罪職權之警員尚未
    發覺其上開施用毒品犯行前，即主動交出其所有之第一級毒
    品海洛因1 包（檢驗後淨重0.077 公克），復坦承上情而自
    首，嗣亦同意警方採尿送驗，因其尿液檢出嗎啡陽性反應，
    而悉上情。
三、案經屏東縣政府警察局屏東分局報請臺灣屏東地方法院檢察
    署檢察官偵查起訴。
    理  由
一、按本件被告甲○○所犯為死刑、無期徒刑、最輕本刑3 年以
    上有期徒刑以外之罪，亦非屬高等法院管轄之第一審案件，
    其於準備程序進行中，先就被訴事實為有罪之陳述，經告知
    簡式審判程序之旨，並聽取檢察官、被告之意見後，本院合
    議庭依刑事訴訟法第273 條之1 第1 項裁定進行簡式審判程
    序，是本案之證據調查，依同法第273 條之2 規定，不受同
    法第159 條第1 項、第161 條之2 、第161 條之3 、第163
    條之1 ，及第164 條至第170 條所規定證據能力認定及調查
    方式之限制，合先敘明。
二、事實認定部分：
  (一)上揭事實，業據被告甲○○於本院審理時坦承不諱；而扣案
    之白色粉末1 包（檢驗後淨重0.077 公克）經鑑定結果，屬
    第一級毒品海洛因乙情，有高雄市立凱旋醫院99年3 月19日
    高市凱醫驗字第12567 號濫用藥物成品檢驗鑑定書1 紙（見
    本院卷第15頁）在卷可佐。又被告本次於警局所採之尿液經
    送臺灣檢驗科技股份有限公司以「酵素免疫分析法」初篩及
    「氣相層析/ 質譜儀法」複驗結果，確呈嗎啡陽性反應，有
    該公司99年3 月24日所出具之濫用藥物尿液檢驗報告1 紙（
    見偵卷第14頁）、屏東縣政府警察局屏東分局毒品案件涉嫌
    人尿液採證編號姓名對照表1 紙（見警卷第15頁）、檢體監
    管紀錄表1 紙（見警卷第16頁）存卷可佐。此外，復有查獲
    施用毒品案件報告表1 紙（見警卷第2 頁）、偵查報告2 紙
    （見警卷第3 頁、本院卷第21頁）、屏東縣政府警察局屏東
    分局搜索扣押筆錄1 份（見警卷第10-12 頁）、扣押物品目
    錄表1 紙（見警卷第13頁）、本院公務電話紀錄1 紙（見本
    院卷第23頁）及查獲現場照片3 張（見警卷第22頁）在卷可
    稽。是被告上開任意性自白核與客觀事實相符，而可採信。
  (二)又按毒品危害防制條例於92年7 月9 日修正公布，自93年1
    月9 日施行，其中第20條、第23條將施用毒品之刑事處遇程
    序，區分為「初犯」及「5 年內再犯」、「5 年後再犯」。
    依其立法理由之說明：「初犯」，經觀察、勒戒或強制戒治
    後，應為不起訴處分或不付審理之裁定；經觀察、勒戒或強
    制戒治執行完畢釋放後，「5 年內再犯」者，因其再犯率甚
    高，原實施之觀察、勒戒及強制戒治既已無法收其實效，爰
    依法追訴或裁定交付審理。至於經觀察、勒戒或強制戒治執
    行完畢釋放後，「5 年後再犯」者，前所實施之觀察、勒戒
    或強制戒治已足以遮斷其施用毒品之毒癮，為期自新及協助
    其斷除毒癮，仍適用「初犯」規定，先經觀察、勒戒或強制
    戒治之程序。從而依修正後之規定，僅限於「初犯」及「5
    年後再犯」二種情形，始應先經觀察、勒戒或強制戒治程序
    。倘被告於5 年內已再犯，經依法追訴處罰，縱其第3 次（
    或第3 次以上）再度施用毒品之時間，在初犯經觀察、勒戒
    或強制戒治執行完畢釋放5 年以後，已不合於「5 年後再犯
    」之規定，且因已於「5 年內再犯」，顯見其再犯率甚高，
    原實施觀察、勒戒或強制戒治，已無法收其實效，即應依該
    條例第10條處罰，最高法院95年度第7 次刑事庭會議決議意
    旨可資參照。查被告如事實欄第一部分所載，前因犯施用毒
    品案件，經本院以93年度毒聲字第487 號裁定送勒戒處所觀
    察、勒戒後，認無繼續施用毒品之傾向，於93年8 月24日釋
    放出所執行完畢，又於上開觀察、勒戒執行完畢釋放後5 年
    內，因犯施用毒品案件，經本院以95年度訴字第222 號判決
    判處有期徒刑10月確定，嗣於96年7 月16日執行完畢等情，
    有臺灣高等法院被告前案紀錄表1 份存卷可憑。則被告初犯
    施用毒品案件經觀察、勒戒執行完畢後，既於5 年內有施用
    毒品犯罪之前科紀錄，揆諸上開決議意旨，其本件施用毒品
    犯行仍得依法追訴、處罰。
  (三)綜上所述，本件事證明確，被告犯行洵堪認定，自應依法論
    科。
三、查海洛因係屬毒品危害防制條例第2 條第2 項第1 款所規定
    之第一級毒品，故核被告所為係犯毒品危害防制條例第10條
    第1 項之施用第一級毒品罪。被告非法持有第一級毒品海洛
    因之低度行為，已為其進而施用之高度行為所吸收，故不另
    論罪。又被告有如事實欄第一部分所示之論罪科刑執行情形
    ，其受有期徒刑執行完畢後，5 年以內故意再犯本件有期徒
    刑以上之施用第一級毒品罪，屬累犯，應依刑法第47條第1
    項規定加重其刑。另被告係於為警盤查之際，即主動交出其
    持有之毒品並向警方坦承上情而自首等情，業經被告於本院
    審理時陳述明確（見本院審判筆錄第4 頁），復有上開偵查
    報告及本院公務電話紀錄附卷可憑，堪認被告於具偵查職權
    之員警尚未發覺其上開施用毒品犯行前已自首甚明，考量其
    勇於面對司法，爰依刑法第62條前段減輕刑度，並依法先加
    重後減輕之。茲審酌被告不知謹慎自持而吸食毒品，實不足
    取，且曾因犯施用毒品案件，經觀察、勒戒及刑之執行後，
    仍再為本件施用毒品犯行，足見戒癮之意志力確屬不堅，而
    不宜寬貸，惟念及其施用毒品之犯行，在本質上乃屬戕害自
    身身心健康之行為，且能坦承犯行，犯罪後之態度尚稱良好
    ，另兼衡其智識程度、生活狀況等一切情狀，依公訴人之請
    就其所犯量處如主文所示之刑，以資懲儆。扣案之海洛因1
    包（檢驗後淨重0.077 公克），係屬毒品危害防制條例第2
    條第2項 第1 款之第一級毒品，並與被告本件施用第一級毒
    品犯行有關，應依毒品危害防制條例第18條第1 項前段規定
    ，宣告沒收銷燬之；而包裝毒品所用之包裝袋，因包裝毒品
    之故，均會有極微量毒品殘留而無法與毒品完全析離，亦應
    一併視為本件查獲之第一級毒品海洛因，而同依上開規定宣
    告沒收銷燬之，另鑑驗耗損之毒品因已滅失，自無庸宣告沒
    收銷燬，併此敘明。
據上論斷，應依刑事訴訟法第273 條之1 第1 項、第299 條第1
項前段，毒品危害防制條例第10條第1 項、第18條第1 項前段，
刑法第11條、第47條第1 項、第62條前段，判決如主文。
本案經檢察官任亭到庭執行職務
中    華    民    國    99    年    6     月    25    日
                  刑事第五庭  法  官  程士傑
以上正本證明與原本無異。
如不服本判決應於收受判決後10日內向本院提出上訴書狀，並應
敘述具體理由；其未敘述上訴理由者，應於上訴期間屆滿後20日
內向本院補提理由書（均須按他造當事人之人數附繕本）「切勿
逕送上級法院」。
中    華    民    國    99    年    6     月    25    日
                              書記官  黃美玲
附錄論罪科刑法條：
毒品危害防制條例第10條第1 項
施用第一級毒品者，處6 月以上5 年以下有期徒刑。

司法院資訊處製作；財團法人民間司法改革基金會備份。
